【裁判字號】    89,上訴,328
【裁判日期】    891206
【裁判案由】    偽造有價證券等
【裁判全文】
臺灣高等法院臺中分院刑事判決                    八十九年度上訴字第三二八號
    上  訴  人  臺灣臺中地方法院檢察署檢察官
    被      告  戊○○
    指定辯護人  本院公設辯護人  丙○○
右列上訴人因被告偽造有價證券等案件，不服臺灣臺中地方法院中華民國八十八年十
二月三十日第一審判決（民國八十八年度訴字第一一六九號；起訴案號：臺灣臺中地
方法院檢察署八十八年度偵字第一○八七六號），提起上訴，本院判決如左：
    主  文
上訴駁回。
    理  由
一、本案經本院審理結果，認第一審判決被告無罪並無不當，應予維持，並引用第一
    審判決書記載之理由（如附件）。
二、檢察官仍執前詞，上訴請求撤銷原判決云云。惟查，告訴人代表人己○○於民國
    （下同）八十九年十一月二日本院訊問時，本院問其如何知道被告之真正姓名、
    地址，而對被告提出告訴，其供稱「本票背書人姜哲銘經理告訴我他家電話，我
    和公司會計小姐打電話到他家問出其戶籍姓名為戊○○，並問出地址，也有請公
    司『小周』去他家要錢」，是以，顯然被告交付本票之對象即告訴人公司之經理
    姜哲銘，知悉被告之家中電話，顯見被告無對告訴人之經理人員隱瞞身分之意圖
    。又查，被告之母丁○○確為乙○○之配偶，而被告與其母及乙○○之戶籍在同
    一處所，此有法務部戶役政連絡作業系統戶籍資料在卷可稽。再者，被告之母丁○○供稱「丈夫乙○○自被告小時候起，即要收養被告，四、五年前比較積極要
    辦理收養手續，但因要到法院公證，才拖下來，我們也找了一位命理師排八字為
    被告取名字，取了四、五個，只用王炳盛這個名字」，益見被告所辯情節大致可
    信。綜上所述，原審諭知被告無罪，並無違誤，檢察官之上訴為無理由，應予駁
    回。
據上論斷，應依刑事訴訟法第三百六十八條、第三百七十三條，判決如主文。
本案經檢察官甲○○到庭執行職務。
中      華      民      國    八十九    年      十二    月      六      日
                                  臺灣高等法院臺中分院刑事第八庭
                                        審判長法  官  羅  得  村
                                              法  官  古  金  男
                              法  官  林  輝  煌
右正本證明與原本無異。
如不服本判決，應於判決送達後十日內向本院提出上訴狀，其未敘述理由者，應於提
出上訴狀後十日內向本院補提理由書，並按他造當事人之人數提出繕本。
告訴人或被害人對於本判決如有不服，而請求檢察官上訴者，其上訴期間之計算以檢
察官收受判決正本之日期為準。
                                              書記官  劉  恒  宏
中      華      民      國    八十九    年      十二    月      七      日
                                                                        Ｄ
臺灣臺中地方法院刑事判決                        八十八年度訴字第一一六九號
    公  訴  人  臺灣台中地方法院檢察署檢察官
    被      告  戊○○  男二十五歲（民國○○○年○月○○○日生）
                        住台中市○○路○段九七號三樓之四
                        身分證統一編號：Ｚ000000000號
    指定辯護人  本院公設辯護人  戴遐齡
右列被告因偽造有價証券等案件，經檢察官提起公訴（八十八年度偵字第一０八七六
號），本院判決如左：
    主  文
戊○○無罪。
    理  由
一、公訴意旨略以：被告戊○○意圖為自己不法之利益，基於概括之犯意，連續自民
    國（下同）八十七年九月二十九日起至同年十月十二日止，使用假名「王炳勝」
    ，至台中市○○○街五七七號己○○所經營之金國王視聽歌唱宮殿飲酒作樂消費
    ，己○○並陷於錯誤，任令其在該店消費五次，總共消費新台幣（下同）十萬九
    千七百元。戊○○消費後，為讓己○○無得求償，乃開立以「王炳盛」為發票人
    之本票五紙以為抵付消費款，惟本票屆期均不獲兌現，戊○○亦未為主動聯繫清
    償，因認被告涉有刑法第三百三十九條第二項之詐欺得利及同法第二百零一條第
    一項之偽造有價証券罪嫌云云。
二、公訴人認被告涉有右揭罪嫌，無非係以告訴人己○○之指訴及有被告以「王炳盛
    」名義簽發之本票影本共五紙在卷可稽等情為憑，固非無據。
三、惟按刑法第三百三十九條詐欺罪之成立，以意圖為自己或第三人不法所有，以詐
    術得財產上不法之利益或使第三人得之者為要件。所謂詐術，必須被詐欺人因其
    詐術而陷於錯誤，若其所用方法不能認為詐術，亦不致使人陷於錯誤，即不構成
    該罪，最高法院四十六年台上字第二六０號判例意旨可資參照。是民事債務當事
    人間，若有未依債務本旨履行給付之情形，在一般社會經驗上，原因非止於一端
    ，或因不可歸責之事由無法給付，或因合法對他造主張抗辯而拒絕給付，甚至債
    之關係成立後，始行惡意遲延給付，皆有可能，非必出於自始無意給付之財產犯
    罪一端，要難單純以債務不履行之狀態，遽認被告自始有詐欺之故意。又按署名
    ，僅以證明其主體之同一性為已足，並不以簽署戶籍上之姓名為必要，即用化名
    、代名、筆名或僅簽名字均無不可，因之行為人如以其偏名為法律行為，苟其偏
    名，係行之多年，且為社會上多數人所知，則該偏名已足以證明其主體之同一性
    ，該行為人即無偽造他人名義之犯意（最高法院八十二年度台上字第四一六九號
    判決參照）。
四、訊據被告戊○○固坦承有至金國王視聽歌唱宮殿消費之事實，惟堅決否認有何詐
    欺、偽造有價証券之犯行，辯稱：伊係認識該店之經理「姜偉」而至該店消費，
    伊當初消費時並無白吃白喝之意思，是因被客戶倒帳，才賒帳至今。又伊因認運
    氣不佳，經算命結果，認從養父姓以「王炳盛」之名較好，伊即改以「王炳盛」
    為偏名，「姜偉」亦知情，每次消費均係經「姜偉」同意而以「王炳盛」名義簽
    發本票，實無何詐欺、偽造有價証券之犯行等語；經查：被告辯稱伊與該店經理
    「姜偉」認識，之前「姜偉」在別家店上班時即有前往消費，款項均有付清乙節
    ，業據証人姜哲銘（即「姜偉」）到庭供陳屬實，核與告訴人己○○與本院調查
    時陳稱：伊不認識被告，被告係該店幹部姜哲銘之客人，是姜哲銘讓被告簽帳的
    等語相符，且觀諸卷附被告所簽發之本票影本五紙，其上亦均有「姜偉」之署名
    ，足認被告此部分之辯解尚屬非虛；又據姜哲銘供陳：讓客人簽帳是酒店的行規
    ，可促進消費也可增加業續，我知道被告是做日光燈的生意，被告一開始是以戊○○名義消費，他有說過為了筆劃不好，所以要改名，他用「王炳盛」名義簽本
    票的事我有同意等語，且被告事後亦從未否認上開本票為其所簽發之事實，則以
    被告每次消費均有簽發同額本票為憑，且前後至該店消費五次，與一般詐欺消費
    者為免犯行敗露多於消費後旋即逃逸他去之情形大有不同，已難認被告有何施用
    詐術致人陷於錯誤之詐欺犯行；況查，被告事後並未遷移住所，是因被告在外工
    作，致聯絡不到被告本人等情，並據姜哲銘供明在卷，可徵被告亦非自始蓄意逃
    避，而於本院審理時被告業已全數清償上開欠款，亦據告訴人到庭供陳甚明，是
    本案實難僅因被告簽發之票據嗣後不獲付款即倒而推論被告於行為之初有詐欺之
    意，本件應係告訴人開設之金國王視聽歌唱宮殿經理姜哲銘為招覽業務而同意客
    人簽帳消費之民事債權債務糾紛，尚難遽入被告詐欺罪行。再者，依前揭說明所
    示，該「王炳盛」為被告之偏名，而此為該店經理姜哲銘所明知且同意被告以該
    名義簽發本票，即「王炳盛」之名足以表彰被告本人，可資辨試為被告本人所簽
    發之本票，顯難認被告有假冒他人名義偽簽本票之犯行，自難遽入其偽造有價証
    券罪刑。此外，復查無其他積極証據足資認定被告有何詐欺、偽造有價証券之犯
    行，不能証明其犯罪，自應為無罪之諭知。
據上論斷，應依刑事訴訟法第三百零一條第一項，判決如主文。
中      華      民      國      八十八      年    十二    月    三十    日
                                    臺灣台中地方法院刑事第二庭
                                          法  官  吳  幸  芬
右正本證明與原本無異。
如不服本判決，應於判決送達後十日內向本院提出上訴狀，上訴於臺灣高等法院臺中
分院( 須附繕本 )。
                                          書記官
中華      民      國      八十九      年    一      月     四    日


司法院資訊處製作；財團法人民間司法改革基金會備份。
